【裁判字號】    95,訴,232
【裁判日期】    950731
【裁判案由】    遺產稅
【裁判全文】
高雄高等行政法院判決
                                     95年度訴字第00232號
                              .
原      告  甲○○
            乙○○
            丙○○
            戊○○
兼上一人
法定代理人  丁○○
上五人共同
訴訟代理人  黃祖顯  會計師
被      告  財政部臺灣省南區國稅局
代  表  人  己○○  局長
訴訟代理人  庚○○
上列當事人間因遺產稅事件，原告不服財政部中華民國95年1月
24日台財訴字第09400396390號訴願決定，提起本件行政訴訟。
本院判決如下：
    主  文
原告之訴駁回。
訴訟費用由原告負擔。
    事  實
甲、事實概要：
緣原告之被繼承人余光華於民國（下同）86年11月29日死亡，原
告於87年8月13日辦理遺產稅申報，經被告所屬高雄縣分局核定
遺產總額新台幣（以下同）758,263,153元、遺產淨額540,729,
639元、應納稅額255,857,819元，嗣准予追認扣除額91,235元，
變更核定應納稅額為255,812,202元，原告於92年11月26日申請
以被繼承人所遺坐落高雄市○○區○○段（以下簡稱武聖段）44
-1地號、高雄縣仁武鄉○○段（以下簡稱灣勢段）2、4、13地號
、高雄縣鳳山市○○段（以簡稱北門段）400地號及同縣市○○
○段（以下簡稱牛潮埔段）1371-1地號等6筆土地，抵繳尚未完
納之遺產稅130,717,585元，行政救濟加計利息8,998,395元，案
經被告所屬高雄縣分局以93年5月4日南區國稅高縣一字第093001
2561號函，核准以上揭武聖段44-1、北門段400及牛潮埔段1371-
1地號等3筆土地抵繳14,343,342元，另以灣勢段2、4、13地號等
3筆土地係免徵遺產稅之農業用地，非屬遺產及贈與稅法施行細
則第43條之1所規定之課徵標的物，且不符遺產及贈與稅法第30
條第2項之「易於變價」規定，否准受理抵繳，並就抵繳不足部
分（包含本稅116,374,243元及行政救濟利息8,998,395元），則
隨函檢附分期繳納第12期繳款書，繳納期間自88年10月26日起至
88年12月25日止，經改訂繳納期間自93年5月11日起至93年7月10
日止，通知原告依限繳納。原告未於繳納期限屆滿前繳納稅款，
且至93年8月9日滯納期滿仍未據繳納，被告乃依遺產及贈與稅法
第51條第1項前段規定加徵應納稅額15%滯納金計17,456,136元。
原告不服，申請復查，未獲變更，提起訴願亦遭決定駁回，遂提
起本件行政訴訟。
乙、兩造聲明：
一、原告聲明：訴願決定及原處分均撤銷。
二、被告聲明：原告之訴駁回。
丙、兩造主張：
一、原告主張：
（一）原告為繳納被繼承人余光華之遺產稅，申請以被繼承人余
      光華所遺灣勢段2號等6筆土地抵繳遺產稅。經被告於93年
      5月4日以南區國稅一字第0930012561號函「稿」，同意以
      北門段400號地號土地等3筆土地抵繳遺產稅據。被告並就
      抵繳不足差額部分開具繳款書隨上函稿寄至原告戶籍地。
      惟未見函附繳款書，詎被告以原告未於繳納期間內繳納該
      抵繳不足部分稅額，而加徵滯納金17,456,136元並移送法
      務部行政執行署高雄行政執行處（下稱高雄行政執行處）
      強制執行。
（二）稅捐稽徵法第18條立法理由謂：「稅捐稽徵機關為稽徵稅
      捐所發出之各種文書，應於送達後始發生效力」。又行政
      程序法第73條第1項規定：「於應送達處所不獲會晤受送
      達人時，得將文書付與有辨別事理能力之同居人、受僱人
      或應送達處所之接收郵件人員。」本件被告主張於93年5
      月4日所發出之南區國稅高縣一字第0930012561號函，及
      其附件依回執所載收件人為余林秀杏女士。而余林秀杏女
      士之戶籍地為高雄市新興區○○○路5號，與原告之戶籍
      地不同。所謂同居人，係指與應受送達人居住在一處共同
      為生活者而言，至余林秀杏，與原告並非共同為生活者，
      自不謂為同居人（最高法院32年上字第3722號判例要旨參
      照）；另原告丁○○與余林秀杏女士係婆媳關係，非僱傭
      關係；又原告與被告之間的公文書往來，原告與余林秀杏
      間從未有委任關係。再者，原告長年旅居美國，即使短暫
      回台灣逗留期間也不一定居住戶籍地。從而本件前函及其
      附件（差額繳款書）之送達，與法不合。是被告所主張應
      受送達人應遵守之繳納稅款期間，對原告不生拘束力。甚
      者，原告自美返台時，未見該函之附件，不知國內行政程
      序，嗣見該公文係以【稿】之形式發出，誤以為另有正式
      公文附繳款書。被告應舉證證明原告對該函及附件已合法
      送達，否則不能逕以原告事後辦理土地抵繳稅款之行為，
      推定原告已合法收受該函之附件。
（三）稅捐稽徵法第20條及遺產及贈與稅法第51條規定課徵滯納
      金，係以核定納稅通知書送達納稅義務人，而納稅義務人
      未於納稅通知書上所載繳納期間繳納者，始生滯納金問題
      。而本件核定納稅通知書既未合法送達於訴願人，何來逾
      期未繳納？自無滯納金請求權存在，被告逕為移送強制執
      行，顯有違誤。
（四）依稅捐稽徵法第35條第1、2項規定及觀最高行政法院50判
      字第45號判例所示「查原告向被告官署所屬xx分處提出之
      聲明書內容，所爭執者，為主張其根本不應課徵稅款，並
      非謂核定稅額通知書之記載或計算，有何錯誤，其為不服
      應納稅額之調查核定，情實顯然。雖未於聲明書內表明復
      查字樣，但既主張應予免稅，不論用語如何，要應認其真
      意為依法申請復查。縱令申請書格式有所不合，證件理由
      亦未敘明，被告官署儘可飭其補正。乃被告官署所為答復
      通知，竟依據所得稅法第78條第2項而為更正核定，並未
      依同法第79條第3項（現行稅捐稽徵法第35條）之法定程
      序，為之復查決定，自難謂於法無違。」依上述法令，在
      送達不合法之情況下，原告於93年12月23日接到高雄行政
      執行處執行命令時，去電高雄行政執行處詢問始知被裁罰
      滯納金乙事，隨即於94年1月14日行文至被告加徵滯納金
      並送強制執行之核定不服。原告於知悉後1個月內提出不
      服被告所核定內容之書面資料，被告並未依法而為復查決
      定已違法在先，對原告於其於訴願階段從程序上駁回，顯
      然於法相違。
（五）稅捐稽徵法第39條規定：「納稅義務人應納稅捐，於繳納
      期間屆滿三十日後仍未繳納者由稅捐稽徵機關移送法院強
      制執行。但納稅義務人已依第三十五規定申請復查者，暫
      緩移送法院強制執行。前項暫緩執行之案件，除有左列情
      形之一者外，稽徵機關應移送法院強制執行：一、…二、
      納稅義務人依前款規定繳納半數稅額確有困難，經稽徵機
      關核准，提供相當擔保者。」本條法規在65年原訂立法理
      由在於「確保稅收」，而於79年修正時之立法理由係為避
      免執行後有不能恢復損害之弊而參照強制執行法第10條之
      「延緩執行」規定。而在稅捐稽徵法79年修正時所參照之
      行政執行法第10條之規定，以「債權人如具確實擔保」，
      並「經債權人同意」為延緩執行之要件，但行政執行法於
      85年修正時以該雙重要件過於嚴苛之理由，刪除「債權人
      如具確實擔保」之規定。如上所述，稅捐稽徵法第39條多
      次之修正其基本立法理由之精神在於「稅收的保全」與顧
      及納稅義務人之權益。而稅收保全之適用，對於人民對政
      府機關所為行政處分不服而提出行政救濟時，是否應經由
      復查階段或逕提訴願，行政執行法無明文差別規定。
（六）司法院釋字第420及438號解釋意旨：「涉及租稅事項之法
      律，其解釋應本於租稅法律主義之精神，依各該法律之立
      法目的，衡量經濟上之意義及實質課稅之公平原則為之」
      。又最高行政法院82年判字第2410號判決謂：「有關課徵
      租稅構成要件事實之判斷及認定，自亦應以其實質上經濟
      事實關係及所產生之實質經濟利益為準，而非以形式外觀
      為準」。上述公平（或平等）原則乃現代國家憲法上之重
      要原則，即凡基於相同之事務本質，即不得為差別待遇，
      此即行政程序法第6條規定「行政行為，非有正當理由，
      不得為差別待遇」。原告於88年7月3日即提供被繼承之遺
      產414,567,242元價值之土地的擔保品，截至93年8月止仍
      有277,171,978元之擔保品餘額，此金額為應納稅額之一
      倍有餘。另外，原告與被告另案高雄高等行政法院93年度
      訴字第00917號判決中，認定前述擔保品係屬「經稽徵機
      關同意供為納稅保證之財產」。被告接受原告超額之「確
      實擔保」，具十足「稅收保全」之效力，依上述立法理由
      、法律及大法官解釋所示，本案應有稅捐稽徵法第39條暫
      緩執行之適用，原處分機關對訴願人加徵滯納金，顯然與
      法不合。再原告既申請以實物抵繳遺產稅，依財政部91年
      3月1日台財稅字第0910451147號函釋意旨，被告就系爭滯
      納金亦應暫緩執行。
二、被告主張：
（一）按「納稅義務人對於核定稅捐之處分如有不服，應依規定
      格式，明理由，連同證明文件，依左列規定，申請復查
      ：1、依核定稅額通知書所載有應納稅額或應補徵稅額者
      ，應於繳款書送達後，於繳納期間屆滿翌日起算30日內，
      申請復查。」及「滯納金、利息、滯報金、怠報金、短估
      金及罰鍰等，除本法另有規定者外，準用本法有關稅捐之
      規定。」為稅捐稽徵法第35條第1項第1款及第49條前段所
      明定。次按「納稅義務人，對於核定之遺產稅或贈與稅應
      納稅額，逾第30條規定期限繳納者，每逾2日加徵應納稅
      額1%滯納金；逾期30日仍未繳納者，主管稽徵機關應即移
      送法院強制執行。」為遺產及贈與稅法第51條第1項前段
      所規定。復按「納稅義務人逾期繳納稅款，經依稅捐稽徵
      法第20條及相關稅法規定加徵滯納金者，該項加徵之行為
      ，核屬行政處分，納稅義務人如對該項處分不服，申請復
      查者，依稅捐稽徵法第49條準用同法第35條規定，應於計
      徵滯納金期限（30日）屆滿之翌日起算30日內提出申請。
      」為財政部94年5月19日台財稅字第09404524800號令所釋
      示。
（二）查被告所屬高雄縣分局93年5月4日南區國稅高縣一字第09
      30012561號函暨系爭繳款書，經該分局以原告之戶籍地址
      （高雄縣鳳山市○○路197號）以掛號郵寄，於93年5月6
      日由原告丁○○君之翁姑余林秀杏收受，而余林秀杏乃係
      在該址開設於耳鼻喉科診所之職業醫師，難謂與原告無同
      居之事實，又原告不服前揭函復否准受理以灣勢段第2、4
      、13地號等3筆土地抵繳遺產稅之申請，已於93年5月26日
      繕具訴願書，經由被告向財政部訴願在案，足證余林秀杏
      至遲於93年5月26日前將該函轉知原告，原告既已實際收
      受該函件，即屬合法送達，有掛號郵件收件回執、營業人
      暨扣繳單位統一編號查詢單及93年5月26日訴願書影本可
      稽。再者，系爭繳款書，繳納期間自88年10月26日起至88
      年12月25日止，經改訂繳納期間自93年5月11日起至93年7
      月10日止，通知原告依限繳納，嗣被告以原告未於繳納期
      限屆滿前繳納稅款，且至93年8月9日滯納期滿仍未據繳納
      ，依首揭規定，應自93年7月11日起每逾2日加徵應納稅額
      1%滯納金，且於93年8月9日滯納期滿仍未繳納，應加徵15
      %滯納金計17,456,136元，並無不合。原告如不服本項應
      加徵滯納金，依首揭規定至遲應於93年9月8日前提出復查
      之申請，而原告遲至94年4月11日始為之，顯已逾期。
（三）次查被告所屬高雄縣分局93年5月4日南區國稅高縣一字第
      0930012561號函發文時雖漏未將表頭之「稿」字刪除，但
      於末頁已依規定蓋有稽關首長之戳印，應已合法對外發生
      法律上效力，又該函之說明三已載明檢附繳款書乙份，且
      於附件欄位註記有繳款書等字樣，惟原告卻自93年5月6日
      收到上開公文起至申請復查時止，均未向被告申請補發繳
      款書等相關事宜，原告訴稱其未收到本件遺產稅繳款書，
      顯圖卸責之詞，洵不足採。
（四）又查原告未於本件遺產稅經改訂繳納期間93年7月10日完
      納該項稅款，即按應納稅額加徵滯納金，為首揭遺產及贈
      與稅法第51條第1項前段所規定，核與納稅義務人提供之
      擔保品，得依稅捐稽徵法第39條第2項規定，暫緩移送法
      院強制執行，兩者並無相關，原告訴稱加徵本件滯納金，
      與法不合乙節，顯對法令之誤解。至於本件遺產稅及按該
      應納稅額加徵之滯納金應否暫緩移送法院執行乙節，核與
      本案無關，應不予論述。
      理  由
一、按「納稅義務人對於核定稅捐之處分如有不服，應依規定格
    式敘明理由，連同證明文件，依左列規定，申請復查：．．
    ．。稅捐稽徵機關對有關復查之申請，應於接到申請書後二
    個月內復查決定，並作成決定書，通知納稅義務人。前項期
    間屆滿後，稅捐稽徵機關仍未作成決定者，納稅義務人得逕
    行提起訴願。」、「納稅義務人對稅捐稽徵機關之復查決定
    如有不服，得依法提起訴願及行政訴訟。」、「滯納金、利
    息、滯報金、怠報金、短估金及罰鍰等，除本法另有規定外
    ，準用本法有關稅捐之規定。但第六條關於稅捐優先及第三
    十八條，關於加計利息之規定，對於罰鍰不在準用之列。」
    、「依稅法規定逾期繳納稅捐應加徵滯納金者，每逾二日按
    滯納數額加徵百分之一滯納金；逾三十日仍未繳納者，移送
    法院強制執行。」為稅捐稽徵法第35條第1項、第4項、第5
    項、第38條第1項、第49條及第20條所明定。又「遺產稅及
    贈與稅納稅義務人，應於稽徵機關送達核定納稅通知書之日
    起二個月內，繳清應納稅款；必要時，得於限期內申請稽徵
    機關核准延期二個月。遺產稅或贈與稅應納稅額在三十萬元
    以上，納稅義務人確有困難，不能一次繳納現金時，得於前
    項規定納稅期限內，向該管稽徵機關申請，分十二期以內繳
    納；每期間隔以不超過二個月為限，並准以課徵標的物或其
    他易於變價或保管之實物一次抵繳。……。」「納稅義務人
    ，對於核定之遺產稅或贈與稅應納稅額，逾第三十條規定期
    限繳納者，每逾二日加徵應納稅額百分之一滯納金；逾期三
    十日仍未繳納者，主管稽徵機關應即移送法院強制執行；…
    …。」「納稅義務人依本法第三十條第二項規定申請以實物
    抵繳遺產稅或贈與稅時，應於核定繳納期限內繕具抵繳之財
    產清單，申請主管稽徵機關核准。主管稽徵機關應於接到申
    請後三十日內調查核定。申請抵繳稅款之實物，不合於本法
    第三十條第二項規定者，主管稽徵機關應即述明不准之理由
    ，通知納稅義務人仍按原核定繳納期限繳納。如不准抵繳之
    通知書送達納稅義務人時，已逾原核定繳納期限或距原核定
    繳納期限不滿十日者，應准納稅義務人於通知書送達日起十
    日內繳納。申請抵繳稅款之實物，如有部分不合第三十條第
    二項規定者，應通知納稅義務人就不合部分補繳現金。」則
    為遺產及贈與稅法第30條、第51條及其施行細則第45條所規
    定。
二、本件原告之被繼承人余光華於86年11月29日死亡，原告於87
    年8月13日辦理遺產稅申報，經被告所屬高雄縣分局核定遺
    產總額758,263,153元、遺產淨額540,729,639元、應納稅額
    255,857,819元，嗣准予追認扣除額91,235元，變更核定應
    納稅額為255,812,202元，原告於92年11月26日申請以被繼
    承人所遺武聖段44 -1地號、灣勢段2、4、13地號、北門段
    400地號及牛潮埔段1371-1地號等6筆土地，抵繳尚未完納之
    遺產稅130,717,585元，行政救濟加計利息8,998,395元，案
    經被告所屬高雄縣分局以93年5月4日南區國稅高縣一字第09
    30012561號函，核准以上揭武聖段44-1、北門段400及牛潮
    埔段1371-1地號等3筆土地抵繳14,343,342元，另以灣勢段2
    、4、13地號等3筆土地係免徵遺產稅之農業用地，非屬遺產
    及贈與稅法施行細則第43條之1所規定之課徵標的物，且不
    符遺產及贈與稅法第30條第2項之「易於變價」規定，否准
    受理抵繳，並就抵繳不足部分（包含本稅116,374,243元及
    行政救濟利息8,998,395元），則隨函檢附分期繳納第12期
    繳款書，繳納期間自88年10月26日起至88年12月25日止，經
    改訂繳納期間自93年5月11日起至93年7月10日止，通知原告
    依限繳納。原告未於繳納期限屆滿前繳納稅款，且至93年8
    月9日滯納期滿仍未據繳納，被告乃依遺產及贈與稅法第51
    條第1項前段規定加徵應納稅額15%滯納金計17,456,136元，
    於93年12月15日移送強制執行等情，分別為兩造所自陳，並
    有各該函文、繳款書等附原處分卷可稽，並經本院調取高雄
    行政執行處93年度遺稅執特專字第00199603號執行案卷核閱
    屬實，自堪認定。
三、原告提起本件訴訟係以：被告所屬高雄縣分局93年5月4日南
    區國稅高縣一字第0930012561號函係由非與原告同居一處之
    訴外人余林秀杏收受，對原告不生送達之效力。尤其上開函
    文僅係稿件，並非正式公文，又無檢附繳款書，則系爭繳款
    書顯為未送達給原告，原告自無逾越繳納期限繳款而生滯納
    之問題。原告既未收到繳款書而是於93年12月23日收到高雄
    行政執行處執行命令時始知遭被告加徵系爭滯納金情事，旋
    於94年1月14日行文被告所屬高雄市分局為不服之表示，故
    自原告知悉時起並未遲誤30日之訴願期間。又原告前於88年
    7月3日即提供相當4億餘元之土地供擔保，已足保全本件遺
    產稅債權，應有稅捐稽徵法第39條暫緩執行之適用，被告卻
    對原告加徵滯納金，顯有違誤等語，資為論據。
四、經查：
（一）按「納稅義務人逾期繳納稅款，經依稅捐稽徵法第20條及
      相關規定加徵滯納金者，該項加徵之行為，核屬行政處分
      ，納稅義務人如對該項處分不服，申請復查者，依稅捐稽
      徵法第49條準用同法第35條規定，應於加徵滯納金期限（
      30日）屆滿之翌日起算30日內提出申請。」為財政部94年
      5月19日台財稅字第09404524800號令釋在案。蓋滯納金稅
      捐之附帶給付，以納稅義務人滿足未於繳納期限內繳納稅
      捐之構成要件即發生，亦即於納稅義務人逾期繳納稅款時
      ，即按滯納之日數，每逾一定期間（通常為2日）按滯納
      數額加徵一定比率（通常為1%）之金額，最高加徵至30日
      為止。現行稅捐實務上，稽徵機關於繳款通知書上一律記
      載納稅義務人如未於繳款期限繳納稅捐時即按滯納數額加
      徵一定比率之滯納金，足以使納稅義務人知悉逾期未繳款
      將被加徵滯納金之效果。是納稅義務人於接到稽徵機關之
      繳款通知書日起，既可知悉如不按期繳納稅捐，就會自逾
      期翌日起被加徵可得計算之滯納金，故有關滯納金之處分
      ，乃隨同繳納稅捐之通知一併達到納稅義務人，不待稅捐
      稽徵機關另為加徵滯納金之行政處分，而於納稅義務人未
      依限繳款之條件成就時發生效力；且於遞日加徵至30日為
      止如仍未獲繳納，稽徵機關即可移送強制執行。財政部上
      開函釋以滯納金為行政處分，納稅義務人如對該項處分不
      服，應於加徵滯納金期限（30日）屆滿之翌日起算30日內
      提出申請，核與稅捐稽徵法第49條準用同法第35條規定無
      違，並符合滯納金加徵之性質，自得適用。
（二）經查，本件遺產稅核定處分及加計行政救濟利息處分，曾
      經原告申請復查，經被告復查決定後，原告未表不服，分
      別於89年12月15日及90年7月1日確定等情，有系爭遺產稅
      案件流程查詢資料附原處分卷可稽（見原處分卷74、75及
      第95頁），復為原告所不爭執，自堪認定。原告於上開稅
      捐核定確定後，於92年11月26日申請以被繼承人所遺武聖
      段44-1地號等土地，抵繳尚未完納之遺產稅130,717,585
      元及行政救濟加計利息8,998,395元，案經被告所屬高雄
      縣分局以93年5月4日南區國稅高縣一字第0930012561號函
      ，核准以部分土地抵繳14,343,342元，至抵繳不足部分（
      包含本稅116,374,243元及行政救濟利息8,998,395元），
      則隨函檢附分期繳納第12期繳款書，於93年5月6日送達原
      告之戶籍地高雄市○○路197號，由原告丁○○之婆婆余
      林秀杏（即其餘原告之祖母）收受等情，為原告所是認，
      並有該份函文、繳款書及送達回證附原處分卷可憑。原告
      雖提出余林秀杏之戶口名簿影本主張余林秀杏之戶籍地在
      高雄市新興區○○○路5號，與原告之戶籍地不同，爭執
      余林秀杏並非可代原告收受上開函文之同居人、受雇人及
      受託人云云。惟查，原告對於被告否准其實物抵繳之處分
      ，曾於93年5月10日出具委任書委託柯俊輝會計師繕具訴
      願書於93年5月26日提起訴願，嗣經訴願決定予以駁回後
      ，原告更對之提起行政訴訟，經本院93年度訴字第917號
      判決駁回其訴等情，有各該委託書、訴願書附本院卷及判
      決書附原處分卷可憑；參以原告之所以知悉系爭滯納金處
      分，乃因原告收到高雄行政執行處之執行命令，已經原告
      陳述甚詳；審視本院調取之高雄行政執行處93年度遺稅執
      特專字第00199603號執行案卷，高雄行政執行處之執行命
      令均係對原告之住所地送達而由余林秀杏代原告收受，若
      謂余林秀杏未居住於原告之住所，且原告不知有收受送達
      之事，焉有容任余林秀杏長期為原告代收信件，且實際上
      原告對該執行案件之進行情形均知之甚詳之理﹖足見余林
      秀杏確居住於原告之住所地，堪稱為原告之同居人甚明。
      是被告所屬高雄縣分局以93年5月4日南區國稅高縣一字第
      0930012561號函既已向原告之住所地送達而由余林秀杏於
      93年5月6日收受，自已對原告發生送達之效力。退而言之
      ，即便認余林秀杏無為原告收受文件之權限，然原告就其
      遭否准實物抵繳部分，曾於93年5月10日出具委任書委託
      柯俊輝會計師提起訴願，有委託書及訴願書附本院卷可憑
      ，足見原告至遲於93年5月10日即已收受被告上開函文甚
      明。原告主張其未收到被告上開函文云云，即非可採。次
      查，被告所屬高雄縣分局93年5月4日南區國稅高縣一字第
      0930012561號函旨在對於原告實物抵繳遺產稅之申請，載
      明被告核准抵繳及否准抵繳之標的、稅額、處分之理由、
      原告准予抵繳部分辦理抵繳之程序、原告應繳納不足抵繳
      之稅額及救濟程序等內容通知原告，雖該函文發文時漏未
      將表頭之「稿」字刪除，但於末頁已依規定蓋有機關首長
      之戳印，核已合法對外發生法律上效力，原告爭執其非正
      式公文對其不生效力云云，亦非可採。又上開函文已於說
      明欄第3點敘明：「本案核定應納遺產255,812,202元，行
      政救濟利息8,998,395元，已納本稅124,894,617元，尚餘
      本稅130,717,585元，行政救濟利息8,998,395元未納（分
      12期繳納，餘第12期未納）。准予抵繳之土地價值計14,3
      43,342元，抵繳不足部分，請台端等人以現金繳納，檢附
      分繳第12期繳款書乙份，請依限繳納」等詞，對照該份函
      文附件欄載明「附件：核准抵繳明細表暨繳款書」等情，
      參酌原告旋即於93年5月10日出具委任書委託柯俊輝會計
      師對被告否准其實物抵繳部分提起訴願，嗣經訴願決定予
      以駁回後，原告更對之提起行政訴訟，經本院93年度訴字
      第917號判決駁回其訴等情，有各該委託書、訴願書附本
      院卷及判決書附原處分卷可憑，凡此足見原告對上開函文
      之內容已充份瞭解甚明。是該函文既已載明原告就不足抵
      繳部分應按繳款書所載期限繳納稅額，若原告未收到該函
      文檢附之繳款書，衡情理當向被告提出異議，然均未見原
      告為之，足見被告上開函文確已檢附繳款書一併送達原告
      ，洵堪認定。原告訴稱被告上開函文未附繳款書，故系爭
      繳款書並未合法送達原告云云，殊非可採。是原告於收受
      系爭繳款書後，未於繳納期間93年5月11日起至93年7月10
      日止之期限內繳納應納稅款，且至93年8月9日滯納期滿仍
      未據繳納，被告乃自93年7月11日起每逾2日加徵應納稅額
      1%滯納金至93年8月9日滯納期滿止，合計加徵滯納金
      17,456,136元，揆諸首揭規定，並無不合。原告如不服本
      項應加徵滯納金，依首揭規定至遲應於93年9月8日前提出
      復查之申請，而原告遲至94年1月14日始提出申請書表示
      不服，有原告提出之申請書一份附本院卷可稽，原告復查
      申請，顯已逾期，復查決定從程序上予以駁回，並無不合
      ，原告復循序提起本件行政訴訟，即非合法。
五、退而言之，縱認原告係於93年12月23日收到高雄行政執行處
    之執行命令始知有系爭滯納金之計徵，且原告即於30日內之
    94年1月14日及94年1月18日具文向被告請求免徵滯納金而為
    不服之表示，有申請書2份附本院卷可憑，而可認為原告申
    請復查並未逾期，惟如前所述，系爭繳款書至遲已於93年5
    月10日送達原告，原告既未於93年5月11日起至93年7月10日
    止之期限內繳納應納稅款，且至93年8月9日滯納期滿仍未據
    繳納，被告乃自93年7月11日起每逾2日加徵應納稅額1%滯納
    金至93年8月9日滯納期滿止，合計加徵滯納金17,456,136元
    ，揆諸首揭規定，亦無不合。原告雖稱其於88年7月3日即提
    供相當4億餘元之土地供擔保，已足保全被告之遺產稅債權
    ，故本件應有稅捐稽徵法第39條暫緩執行之適用，被告不得
    再對原告加徵滯納金云云。惟查，依原告提出於本院之明細
    表觀之，原告所稱之擔保品應係指其申請實物抵繳所提供之
    抵繳標的物而言，要與稅捐之擔保無涉。況且，原告實物抵
    繳之申請既有如前述部分被否准之情形，則被告就該否准部
    分依前引遺產及贈與稅法第30條及其施行細則第45條規定另
    行發單通知原告依限繳納，並無不合。原告既未依限繳納，
    被告依法加徵滯納金，嗣並移送強制行，揆諸首揭規定，亦
    屬有據。至稅捐稽徵法第39條規定提供擔保暫緩移送強制執
    行，係因原處分之執行不因提起救濟程序而停止，為避免執
    行後發生難以回復之損害，故規定提供擔保暫緩移送強制執
    行；本件原告應納之稅額已經原告經復查程序確定，殊無再
    許原告提供擔保暫緩執行之餘地。況稅捐稽徵法第39條係針
    對稅捐核定提起救濟所為暫緩執行之規定，此對照同法第35
    條規定自明；上開規定，於申請實物抵繳被否准之情形，並
    無適用，是即便原告對被告否准其實物抵繳部分有提起行政
    救濟，亦無請求暫緩稅捐之執行可言。財政部91年3月1日台
    財稅字第0910451147號：「．．．二、有關遺產及贈與稅案
    件，納稅義務人如對稅捐稽徵機關否准其申請實物抵繳之處
    分不服，提起行政救濟者，因其並非對核課稅捐之處分不服
    而提起行政救濟，是尚非屬稅捐稽徵法第三十五條及第三十
    八條第一項規定之範疇；從而其對否准實物抵繳不服之行政
    救濟確定後，亦無稅捐稽徵法第三十八條第二項或第三項規
    定之適用。三、有關遺產及贈與稅案件得申請實物抵繳之時
    點，於稅捐處分確定前或確定後，皆得為之，而對於稅捐滯
    納案件之強制執行，依稅捐稽徵法第三十九條第一項『納稅
    義務人應納稅捐，於繳納期間屆滿三十日後仍未繳納者，由
    稅捐稽徵機關移送法院強制執行……』規定，並未排除遺產
    稅及贈與稅申請實物抵繳案件之適用，是上類案件即使經否
    准抵繳而提起行政救濟，如已符合前揭稅捐稽徵法第三十九
    條第一項前段之規定者，仍應依法移送強制執行；惟如該遺
    產及贈與稅納稅義務人，除已依遺產及贈與稅法規定申請實
    物抵繳外，尚依首揭稅捐稽徵法規定對核定稅捐申請復查、
    或對復查決定之應納稅額繳納半數或提供相當擔保，並依法
    提起訴願者，按上開第三十九條第一項後段或第二項規定，
    稽徵機關得暫緩移送強制執行。．．。」之函釋，即本斯旨
    ，原告應納之遺產稅額及行政救濟利息已經其申請復查程序
    確定，依上開函釋意旨，無許原告再提供擔保暫緩執行之餘
    地。此外，稅法亦無其他得許納稅義務人提供擔保免依繳款
    期限繳款之規定，原告援引上開函釋主張其提供之實物已足
    擔保被告之稅捐債權，本件應有稅捐稽徵法第39條暫緩執行
    之適用，被告不得再對原告加徵滯納金云云，並無可取。
六、綜上所述，原告之主張並無可採。被告依遺產及贈與稅法第
    51條第1項前段規定加徵原告應納稅額15%滯納金計17,456,1
    36元，並無違誤。訴願決定予以維持，亦無不合。原告起訴
    意旨求為撤銷，為無理由，應予駁回。
據上論結，本件原告之訴為無理由，依行政訴訟法第195條第1項
後段、第98條第3項前段、第104條、民事訴訟法第85條第1項前
段，判決如主文。
中    華    民    國    95    年     7    月   31     日
                  第二庭審判長法  官   江幸垠
                              法  官   戴見草
                              法  官   簡慧娟
以上正本係照原本作成。
如不服本判決，應於判決送達後20日內向本院提出上訴書狀，其
未表明上訴理由者，應於提起上訴後20日內向本院提出上訴理由
書（須按對造人數附繕本）；如於本判決宣示或公告後送達前提
起上訴者，應於判決送達後20日內補提上訴理由書（須附繕本）
。未表明上訴理由者，逕以裁定駁回。
提起上訴應預繳送達用雙掛號郵票7份（每份34元）。
中    華    民    國    95    年     7    月   31     日
                              書記官   楊曜嘉


司法院資訊處製作；財團法人民間司法改革基金會備份。
